臺灣高等法院刑事判決　　　　　　　 100年度上訴字第1978號
上　訴　人
即　被　告　李慧如
上列上訴人因違反毒品危害防制條例案件，不服臺灣板橋地方法
院100年度訴字第1168號，中華民國100年5月31日所為之第一審
判決（起訴案號：臺灣板橋地方法院檢察署年度毒偵字第3035號
），提起上訴，本院判決如下：
    主  文
上訴駁回。
    理  由
一、按刑事訴訟法第350條、第361條、第362條、第367條規定，
    不服地方法院之第一審判決而上訴者，須提出上訴書狀，並
    應敘述具體理由，為上訴必備之程式；其所提出之書狀未敘
    述上訴理由，或僅曾以言詞陳述上訴理由者，均應於上訴期
    間屆滿後20日內補提理由書於第一審法院。第一審法院經形
    式審查，認逾期未補提上訴理由者，應定期間先命補正；逾
    期未補正者，為上訴不合法律上之程式，應以裁定駁回。倘
    已提出上訴理由，但所提非屬具體理由者，則由第二審法院
    以上訴不合法律上之程式，判決駁回。而所謂具體理由，必
    係依據卷內既有訴訟資料或提出新事證，指摘或表明第一審
    判決有何採證認事、用法或量刑等足以影響判決本旨之不當
    或違法，而構成應予撤銷之具體事由，始克當之（例如：依
    憑證據法則具體指出所採證據何以不具證據能力，或依憑卷
    證資料，明確指出所為證據證明力之判斷如何違背經驗、論
    理法則）；倘僅泛言原判決認定事實錯誤、違背法令、量刑
    失之過重或輕縱，而未依上揭意旨指出具體事由，或形式上
    雖已指出具體事由，然該事由縱使屬實，亦不足以認為原判
    決有何不當或違法者（例如：對不具有調查必要性之證據，
    法院未依聲請調查亦未說明理由，或援用證據不當，但除去
    該證據仍應為同一事實之認定），皆難謂係具體理由，俾與
    第二審上訴制度旨在請求第二審法院撤銷、變更第一審不當
    或違法之判決，以實現個案救濟之立法目的相契合，並節制
    濫行上訴（最高法院97年度台上字第892號、97年度台上字
    第1402號、97年度台上字第5960號等判決意旨參照）。又原
    審法院對上訴書狀有無記載理由，為形式上之審查，認有欠
    缺，且未據上訴人自行補正者，固應定期間先命補正。然上
    訴理由是否具體，依民國96年7月4日修正公布之刑事訴訟法
    第361條立法理由之說明，屬第二審法院審查範圍，不在命
    補正之列。
二、經查：本件原判決綜核上訴人即被告李慧如於原審之自白、
    臺北縣（現已改制為新北市）政府警察局中和第一分局偵辦
    毒品案件被移送人姓名及代碼對照表、臺灣檢驗科技股份有
    限公司100年1月14日出具之濫用藥物檢驗報告（編號：UL/2
    011/00000000）、本院被告全國前案紀錄表等證據資料，資
    以認定：被告前於87年間因施用毒品案件，經觀察勒戒後認
    有繼續施用毒品之傾向，88年1月25日入戒治處所接收強制
    戒治，至88年9月10日停止戒治獲釋出所，經臺灣臺北地方
    法院於89年1月25日以87年度少調字第1014、1087號裁定不
    付審理確定。又於88年間因施用毒品案件，經觀察勒戒後認
    無繼續施用毒品之傾向，於89年5月26日獲釋出所，經臺灣
    板橋地方法院檢察署檢察官於89年5月26日以89年度毒偵字
    第556號為不起訴處分確定。另於91年間犯施用毒品案件，
    經觀察勒戒後認無繼續施用毒品之傾向，於91年1月21日獲
    釋出所，經臺灣臺北地方法院檢察署檢察官於91年1月23日
    以90年度毒偵字第3173號為不起訴處分確定。又於前開觀察
    勒戒執行完畢釋放後5年內之92年6月18日為警採尿回溯26及
    96小時內之某時許再犯施用第一、二級毒品罪，經臺灣臺北
    地方法院以92年度訴字第1964號分別判處有期徒刑7月、3月
    ，應執行有期徒刑9月確定；又於93年間因竊盜案件經原審
    法院以93年度簡字第274號判處有期徒刑3月，上訴後經原審
    法院以93年度簡上字第197號駁回上訴確定；嗣上開2罪經原
    審法院以94年度聲字第698號裁定定應執行刑為有期徒刑11
    月確定；另於93年間因偽造有價證券案件，經本院以93年度
    上訴字第3375號判決撤銷原判決，改判處有期徒刑3年確定
    （下稱第罪）；又於94年間因詐欺、贓物、偽造文書及侵
    占等案件，經臺灣臺北地方法院以94年度訴字第365號分別
    判處有期徒刑3月、3月、6月及罰金銀元3000元，應執行有
    期徒刑10月確定（下稱第至罪）；另於93年間因施用第
    一、二級毒品案件，經臺灣臺北地方法院以93年度訴字第17
    08號分別判處有期徒刑8月、4月，應執行有期徒刑10月確定
    （下稱第罪）；復於95年間因偽造文書案件，經原審法
    院以95年度簡字第5077號判處有期徒刑6月確定（下稱第
    罪）：嗣前揭至罪先經原審法院以96年度聲減字第3898
    號裁定減刑後，第、、、、罪復與第罪及第
    罪定其應執行刑為有期徒刑3年11月確定，經與第罪之罰
    金易服勞役5日及上開應執行有期徒刑11月接續執行後，於
    93年7月28日入監執行，97年6月4日縮短刑期假釋出監，同
    時交付保護管束，至98年2月23日保護管束期滿，視為執行
    完畢。詎仍不思戒除毒癮，竟於99年12月9日19時58分為警
    採尿回溯26小時內之某時許，在臺北市○○區○○街68巷19
    號2樓住處，先加水至原用以施用第二級毒品甲基安非他命
    之過濾瓶內，再將第一級毒品海洛因粉末置入注射針筒，復
    以該針筒吸取前揭過濾瓶內含第二級毒品甲基安非他命成分
    之液體後，將該混合後之液體注入體內之方式，同時施用第
    一級毒品海洛因及第二級毒品甲基安非他命1次。嗣因被告
    男友王昱勝遭另案通緝，為警於99年12月9日17時許在臺北
    縣中和市（嗣改制為新北市中和區○○○路與景平路口緝獲
    時，被告亦在現場。其後，被告同意接受員警採尿，經警將
    其尿液送請檢驗後，確認其尿液呈嗎啡及甲基安非他命陽性
    反應等情。因而論被告以施用第一級毒品罪，累犯，處有期
    徒刑1年。
三、被告不服原判決，提起上訴，其上訴理由略以：被告因施用
    第一級毒品，處有期徒刑1年，被告認量刑過重而提起上訴
    。蓋被告已於原審審理中自白且坦承不諱，且被告施用毒品
    之犯行僅戕害自己之身心健康並未危及他人，及犯後態度良
    好等一切情狀，請依毒品危害防制條例第17條第2項規定減
    輕其刑，又被告家中尚有母親需要照料，請從輕量刑等語。
四、經查：關於刑之量定，係實體法上賦予法院得為自由裁量之
    事項，倘其量刑已以行為人之行為罪責為基礎，並斟酌刑法
    第57條各款所列情狀，在法定刑度內，酌量科刑，如無偏執
    一端，致明顯失出失入情形，上級審法院即不得單就量刑部
    分遽指為不當或違法。本件原審量刑時，已審酌被告有多次
    施用毒品前案紀錄，卻猶執意再犯，足見其素行不端，兼衡
    其犯罪之動機目的，智識程度，施用毒品非但戕害自己身心
    ，亦妨害社會善良秩序，及其犯後坦認犯行態度良好等一切
    情狀，為其量刑之基礎，已敘明審酌刑法第57條所列事項之
    理由，尚無認定事實錯誤、量刑瑕疵或違背法令之情形。又
    被告所犯係毒品危害防制條例第10條第1、2項之施用第一、
    二級毒品罪，不在同條例第17條第2項所定犯第4條至第8條
    之罪，減輕其刑規定之列，被告主張其於審理中自白應減輕
    其刑云云，容有誤會。至被告稱家中尚有母親需要照料云云
    ，惟此尚不能作為減免刑責之事由。此外，被告並未依據卷
    內既有訴訟資料或提出新事實、新證據，指摘或表明原判決
    有何採證認事、用法足以影響判決本旨之不當或違法，或量
    刑有何輕重失衡、濫用裁量權或不適用法則之情形，而構成
    應予撤銷之具體事由，已難謂提出合於刑事訴訟法第361條
    第1項規定之具體理由。從而，本件上訴未依法記載上訴之
    「具體理由」，揆諸首開最高法院判決意旨及說明，其上訴
    顯屬違背法律上之程式，爰不經言詞辯論，逕行駁回。
據上論斷，應依刑事訴訟法第367條前段、第372條，判決如主文
。
中    華    民    國   100    年    7     月    7     日
                  刑事第五庭審判長法  官  李英勇
                                  法  官  劉秉鑫
                                  法  官  白光華
以上正本證明與原本無異。
如不服本判決，應於收受送達後10日內向本院提出上訴書狀，其
未敘述上訴之理由者並得於提起上訴後10日內向本院補提理由書
（均須按他造當事人之人數附繕本）「切勿逕送上級法院」。
                                  書記官  廖鴻勳
中    華    民    國   100    年    7     月    7     日